臺灣桃園地方法院民事判決　　　　　　　 93年度訴字第848號
原　　　告　丙○○
訴訟代理人　鍾明達律師
複　代理人　林明康律師
被　　　告　甲○○
訴訟代理人　徐建弘律師
被　　　告　丁○○
訴訟代理人　戊○○
被　　　告　乙○○○○○○○○.
訴訟代理人　林亦書律師
上列聲請人請求損害賠償事件，原告就本院92年度桃交簡字第13
25號過失傷害案件提起附帶民事訴訟（92年度桃交附字第72號）
，經本院刑事簡易庭裁定移送，於民國94年5 月12日言詞辯論終
結，本院判決如下：
    主      文
被告甲○○應給付原告新台幣壹佰壹拾參萬貳仟陸佰柒拾捌元，
及自民國92年9 月30日起至清償日止按週年利率5%計算之利息。
原告其餘之訴駁回。
訴訟費用由被告甲○○負擔三分之一，餘由原告負擔。
本判決第一項，於原告以新台幣參拾萬元為被告甲○○供擔保後
，得假執行。但被告甲○○以新台幣壹佰壹拾參萬貳仟陸佰柒拾
捌元為原告預供擔保後，得免為假執行。
原告其餘假執行之聲請駁回。
    事實及理由
一、本件原告起訴主張被告甲○○於民國92年3 月3 日駕駛車牌
    號碼LI-7486 自小客車，沿桃園縣大園鄉○○○路由大園往
    埔心方向行駛，於同日20時40分許，途經中正東路與大園鄉
    ○○村○○鄰○○道路交叉路口，該路段限速為50公里，本應
    注意汽車行駛至閃光黃燈之交叉路口時，不得超速行駛並應
    減速接近，注意安全，以避免車禍事故之發生，而依當時情
    形，又無不能注意之情事，竟疏於注意，以時速7 、80公里
    以上速度超速行駛，適被告丁○○駕駛車牌號碼V8-5159 自
    用小客車搭載訴外人邱建誠、原告等人沿大園鄉○○村○○鄰
    ○○道路左轉中正東路欲往大園方向行駛，二車在該路發生
    碰撞，被告丁○○所駕駛之車輛翻覆，致原告受有頭部外傷
    合併嚴重腦挫傷、廣泛性軸突受傷、頸部外傷合併第3 、4
    節間椎間盤突出症及3 、4 節間鬆脫等傷害。被告丁○○係
    被告游象河所僱用之司機，於案發當時、地，因未注意由閃
    光紅燈之縣道駛出應讓幹道車先行，致原告受有嚴重腦挫傷
    、廣泛性軸突受傷、頸椎外傷合併第3 、4 節椎間盤禿出症
    、及3 、4 節間鬆脫等傷害，為此提起本訴。原告為高中畢
    業，任職於長榮航勤股份有限公司，父親中風殘障，母亦重
    疾致殘，有姊姊一人，原告為家中唯一男孩，需挑起家庭生
    活重擔，請求賠償之項目金額分述如下：（一）增加生活費
    用：（1）醫 藥費：自費負擔部分合計新台幣（下同）80,5
    85元。（2）看 護費：92年3 月5 日至同年4 月5 日住院治
    療之看護費用為62,000元；4 月6 日至同年7 月5 日半日看
    護費為100,100 元，合計162,100 元。（二）喪失、減少勞
    動能力損失部分：原告因車禍造成「嚴重腦挫傷、廣泛性軸
    突受傷、頸椎外傷合併第3 、4 節椎間盤禿出症、及3 、4
    節間鬆脫等傷害」不宜劇烈運動，僅可從事輕便工作，勞動
    能力業已減少。原告自91年7 月18日在訴外人長榮航勤公司
    任職，現任地勤本部作業部裝卸課員，每月平均工資為32,0
    00元。原告因本次車禍所造成之嚴重挫傷，有時常頭暈眼花
    ，記憶力銳減等後遺症。且因頸椎外傷合併第3 、4 節椎間
    盤突出症、及3 、4 節鬆脫等傷害，亦造成肩部無法使力，
    對執勤產生恐懼感，已造成工作障礙。此等傷害勢必影響目
    前之工作能力及將來之升遷及薪資。原告為68年12月8 日生
    ，勞動年齡尚有36年，每月因減少勞動能力而造成之損失以
    10,0 00 元計，合計損失為4,320,000 元，再依霍夫曼計算
    法計算一次給付之金額為2,510,094 元。（三）精神慰藉金
    ：被告正值青年，遭逢如此打擊，非僅肢體受到傷害，精神
    上亦受極大之痛苦，被告等對此從未聞問，為此，請求被告
    應連帶給付600,000 元。綜上所述，原告爰依侵權行為之法
    律關係提起本訴，並聲明判決命被告連帶給付3,352,77 9元
    ，及自刑事附帶民事起訴狀繕本送達之翌日起至清償日止，
    按週年利率5%計算之利息，暨陳明願供擔保，請准宣告假執
    行。
二、被告甲○○不否認因己之過失致原告受傷，但辯稱其應為肇
    事次因，原告所搭乘之自用小客車駕駛即被告丁○○駕車行
    至閃光紅燈交叉路口時，未暫停讓幹道車先行，並在劃有網
    狀線之路口臨時停車為肇事主因，原告對本件事故之發生與
    有過失，應減輕被告甲○○之賠償責任。又原告請求賠償範
    圍顯有未洽，即（一）醫療費用部分：對原告自負額部分不
    爭執。（二）看護費用部分：依原告所受傷害，出院後應無
    看護之必要，其所主張之看護費用並無任何收據可資證明，
    其母殘障亦無力看護。（三）減少勞能力之損失部分：原告
    主張其所受傷害，所減少之勞動能力損害每月達10,000元，
    並請求36年之減少勞動損失云云。惟據為告所提之薪資證明
    ，其受傷後住院之3 、4 月間仍有支薪，且住院之3 月份仍
    有加班費，顯見其傷勢並非嚴重，更無減損任何之勞動能力
    。（四）就精神慰藉金部分：原告受傷後仍能工作，顯然傷
    勢並非嚴重，原告請求給付600,000 元之精神慰撫金，顯屬
    過高。被告甲○○為高工肆業，現以打零工維生，收入每月
    約為1 、2 萬元，並無任何資產，雙親、配偶、3 名子女皆
    須由被告撫養等語資為抗辯，並聲明原告之訴駁回，及陳明
    願供擔保，請准宣告免為假執行。
三、被告丁○○、游象河均辯稱肇事原因係被告甲○○酒後超速
    駕車，疏未注意車前狀況，致高速撞擊被告丁○○所駕駛之
    車輛左後側車身，致車輛翻覆而人車皆受損傷之情形，被告
    丁○○行至前述閃光紅燈之交叉路口時，已先暫停讓幹道車
    先行後，再駕車通過路口，行至中途復因左側來車，再減速
    讓左側來車先行通過後始左轉後，始為被告甲○○所駕車輛
    超速撞及，被告丁○○並無過失。被告丁○○肇事時受僱於
    被告乙○○○○○○○○，再失業近一年後任職於長榮航勤
    股份有限公司，無任何動產或不動產，已婚育有兩幼兒，配
    偶為家管等語資為置辯，並均聲明駁回原告之訴，及陳明願
    供擔保，請准宣告免為假執行。
四、本件原告主張其因被告甲○○於同上時、地駕駛車牌號碼LI
    -7486 自小客車，途經產業道路交叉路口，超過路段限速每
    小時50公里高速行駛，亦未減速接近，而依當時情形，又無
    不能注意之情事，竟疏於注意，以時速7 、80公里以上速度
    超速行駛，而撞及原告所搭乘由被告丁○○駕駛車牌號碼V8
    -515 9自用小客車（被告丁○○對本件交通事故之發生無過
    失，詳述如後）致原告分別受有頭部外傷合併嚴重腦挫傷、
    廣泛性軸突受傷、頸部外傷合併第3 、4 節間椎間盤突出症
    及3 、4 節間鬆脫等傷害之事實，業為被告甲○○所不爭執
    ，並有原告提出診斷證明書1 紙，及聲請調閱本院92年度桃
    交簡字第1325號刑事卷附道路交通事故調查報告表1 紙可稽
    。原告此部分主張之事實，自堪為真實可信。是被告甲○○
    不法侵害原告之身體至為明確，依法自應賠償原告因其侵權
    行為所致生之損害。
五、原告請求被告賠償之各項損害，是否准許，分述如次：
（一）醫療費用部分：原告主張因前述傷害，計自費支出醫藥費
      80,585元，已為被告甲○○所不爭執（見本院93年12月23
      日言詞辯論筆錄），並有敏盛醫院、長庚醫院及三軍總醫
      院開立收據13紙為憑。原告此部分之請求，自為於法有據
      。
（二）增加生活上需要之看護費用部分：原告主張其前述傷害不
      能行動及自理生活，由其父母看護，自92年3 月5 日至同
      年4 月5 日住院治療31日之每日看護費用2,000 元為62,0
      00元；同年4 月6 日至同年7 月5 日半日看護費1,100 元
      為100,100 元，合計162,100 元一事，則為被告甲○○所
      否認，並辯稱原告並未提出支出看護費用之單據，其母殘
      障應無看護能力云云。經查，原告受前述傷害是否有看護
      之必要，經本院函詢國防大學國防醫學院三軍總醫院，經
      該院以93年11月29日集達字第0930023485號函稱：「前述
      傷病之復原期為一年，住院期間及出院後之復原期有僱請
      看護之必要。本院與民間看護公司之合約，半日班為1,10
      0元，全日班2,000 元。」，亦有該函在卷為憑。原告因
      本件車禍受傷而行動不便致無法自理生活，而有於住院期
      間僱請全日看護，出院復原期間僱請半日看護之必要。雖
      原告係由其父母看護而未另實際支出看護費用，而其母雖
      身罹殘疾，惟仍可與原告之父共同看護，並因親子間身份
      關係密切而免除支付義務，此種親屬間基於身份關係之恩
      惠，衡其真意顯非出於加惠於被告之意思，原告自得將此
      基於親子關係之恩惠，比照僱用職業看護之情形易以金錢
      評價，而向被告甲○○請求賠償。原告此部分之主張，於
      法尚無不合。
（三）減少勞動能力部分：原告主張其因本件車禍受有「嚴重腦
      挫傷、廣泛性軸突受傷、頸椎外傷合併第3 、4 節椎間盤
      突出症、及3 、4 節間鬆脫等傷害」不宜劇烈運動，僅可
      從事輕便工作，勞動能力業已減少。原告自91年7 月18日
      起於訴外人長榮航勤公司任職，現任地勤本部作業部裝卸
      課員，每月平均工資為32,000元。原告因本次車禍所造成
      之嚴重挫傷，有時常頭暈眼花，記憶力銳減等後遺症。且
      因頸椎外傷合併第3 、4 節椎間盤禿出症、及3 、4 節鬆
      脫等傷害，亦造成肩部無法使力，對執勤產生恐懼感，已
      造成工作障礙。此等傷害勢必影響目前之工作能力及將來
      之升遷及薪資。原告為68年12月8 日生，勞動年齡尚有36
      年，每月因減少勞動能力而造成之損失以10,000元計，合
      計損失為4,320,000 元，再依霍夫曼計算法計算一次給付
      之金額為2,510,094 元等情，亦為被告甲○○所否認，並
      辯稱原告受傷後住院之3 、4 月間仍有支薪，且住院之3
      月份仍有加班費，顯見其傷勢並非嚴重，更無減損任何之
      勞動能力云云，經查，原告受傷前任職長榮航勤股份有限
      公司裝卸課組員每月支領本薪23,000元、安全獎金3,000
      元及技術津貼1,000 元，自93年1 月起本薪調為2,400 元
      ，再於93年3 月技術津貼調為2,000 元，惟因本件受傷不
      能勝任前項職務，而自93年6 月起職務調任裝配課組員，
      每月支領本薪24,000元及安全獎金3,000 元，並取消技術
      津貼2,000 元等情，經長榮航勤股份有限公司函復在卷，
      有該公司94年1 月12日長勤人字第05002 號函及薪資明細
      1 紙在卷為憑。原告自因前述傷害而減少勞動能力，並自
      93年6 月起每月減少技術津貼2,000 元，原告為68年12月
      8 日生，自93年6 月起至原告年滿60歲即128 年12月8 日
      止，尚有35年7 月（未滿1 個月部分以1 個月計），原告
      因前述傷害所減少勞動能力為2,000 元×244.00000000（
      427 月單利複式霍夫曼係數）＝489,993 元（元以下四捨
      五入）。原告雖主張其受有每月減少10,000元，36年計減
      少2,510,094 元，惟就每月減少勞動力超過2,000 元部分
      未能證明。原告此部分之主張，在489,993 元範圍內核實
      有據。超過部分，為無理由。
（四）精神慰藉金部分：原告因本件車禍致受有嚴重腦挫傷、廣
      泛性軸突受傷、頸椎外傷合併第3 、4 節椎間盤突出症、
      及3 、4 節間鬆脫等傷害，復原期間長達一年，並因而減
      少勞動力而被調整職務，已如前述，除肉體上之疼痛外，
      精神上亦痛苦不堪。原告高中畢業，任職於長榮航勤股份
      有限公司，每月薪資約3萬元，父親中風殘障，母亦重疾
      致殘，肩負家庭生活重擔，及被告甲○○高工肆業，現以
      打零工維生，收入每月約為1 、2 萬元，被告名下並無任
      何資產，雙親、已婚，配偶及3 名子女皆由被告撫養等情
      ，亦經原告及被告甲○○自陳在卷。爰審酌原告所受傷害
      、兩造身分地位、資力、住院、癒後情況及被告事後態度
      等情。原告所受非財產上損害，以400,000 元為適當。原
      告逾此範圍之請求，為無理由。
（五）綜上所述，原告因本件侵權行為友出醫療費用80,585元、
      看護費用16 2,100元、減少勞動能力489,993 元及精神慰
      藉金400,000元合計為1,132,678元。
六、原告主張被告乙○○○○○○○○所僱用之被告丁○○於同
    上時、地駕駛車牌號碼V8-515 9自用小客車行經閃光紅燈之
    交岔路口時，未暫停讓幹道車先行，亦有過失。被告甲○○
    辯稱原告所搭乘之自用小客車駕駛即被告丁○○除有前述未
    暫停讓幹道車先行外，並在劃有網狀線之路口臨時停車之過
    失，原告對本件事故之發生與有過失等情，則為被告丁○○
    、游象河所否認，並辯稱其行至前述閃光紅燈之交岔路口時
    ，已先暫停讓幹道車先行後，再駕車通過路口，行至中途復
    因左側來車，再減速讓左側來車先行通過後始左轉後，始為
    被告甲○○所駕車輛高速撞及，被告丁○○並無過失等語。
    經查，被告丁○○駕車行至同上閃光紅燈Ｔ字交岔路口時，
    先減速停車讓左側來車通過後，再前行進入Ｔ字路口中間，
    適右側來車再減速讓該車通行，始再前進並開始左轉後，再
    為被告甲○○所駕自左側超速行至之車輛撞及等情，經本院
    勘驗車禍當時所攝現場狀況之ＶＣＤ屬實，有被告游象河所
    陳ＶＣＤ一張、本院94年1 月20日勘驗筆錄及現場連續場景
    照片50紙在卷為憑，顯見被告丁○○駕車行至同上閃光紅燈
    Ｔ字交岔路口時，先暫停讓幹道車通行，係於所駕車輛進入
    路口並開始左轉後，始為被告甲○○所駕行經閃光黃燈交岔
    路口未減速，反嚴重超速行駛之車輛撞及。被告丁○○既係
    已減速停車先後讓左、右側讓道車各一輛先行後，並已開始
    左轉後，始為被告甲○○嚴重超速之左側來車撞及，被告丁○○對被告甲○○之嚴重違規行為，實無從防範，應認被告
    丁○○駕車行經同上Ｔ字交岔路口時，已遵守應暫停讓幹道
    車先行之道路交通安全規則，而其亦無於在劃有網狀線之路
    口臨時停車之違規行為。被告丁○○對防止本件車禍之發生
    ，已盡相當之注意者，並無過失責任。本件車禍之發生應由
    嚴重超速之被告甲○○負全部之過失責任。依前說明，被告
    丁○○對本件車禍之發生既無過失，原告主張被告丁○○應
    負侵權行為損害賠償之責，不合侵權行為損害賠償之要件，
    於法未合，不應准許。被告丁○○對原告之損害既不負侵權
    行為損害賠償之責任，被告游象河雖為被告丁○○之僱用人
    ，亦無連帶賠償之責。被告甲○○所辯原告與有過失云云，
    亦非可採。
七、從而，原告依據侵權行為之法律關係請求被告甲○○給付1,
    132,678 元，及自92年9 月30日（刑事附帶民事起訴狀繕本
    送達翌日）起至清償日止按週利率5%計算之利息。為有理由
    ，應予准許。逾此範圍之請求，即非有據，應予駁回。
八、原告勝訴部分，原告及被告甲○○均陳明願供擔保，聲請宣
    告假執行或免為假執行，經核並無不合，爰分別酌定相當擔
    保之金額予以准許。原告敗訴部分既經駁回，其假執行之聲
    請失所附麗，亦應併予駁回。
九、據上論結，原告之訴一部有理由，一部無理由，依民事訴訟
    法第79條、第390 條第2 項、第392 條第2 項，判決如主文
    。
中  　華  　民  　國　  94　  年　　 5　  月　　26 　 日
                  民事第一庭法　官　張天民
以上正本係照原本作成
如對本判決上訴，須於判決送達後20日內向本院提出上訴狀
中  　華  　民  　國　  94　  年　　 5　  月　　26 　 日
                            書記官　劉雅玲
